【裁判字號】    99,台抗,460
【裁判日期】    990528
【裁判案由】    誣告聲請再審
【裁判全文】
最高法院刑事裁定              九十九年度台抗字第四六０號
抗  告  人  甲○○
上列抗告人因誣告案件，不服台灣高等法院台中分院中華民國九
十九年四月二十二日駁回聲請再審之裁定（九十九年度聲再字第
七０號），提起抗告，本院裁定如下：
    主  文
抗告駁回。
    理  由
按刑事訴訟法第四百二十條第一項第六款所謂「確實之新證據」
，固非以絕對不須經過調查程序為條件，但必須可認為確實足以
動搖原確定判決而為受判決人有利之判決者為限。本件原裁定以
：抗告人即受判決人甲○○對於原審八十五年度上更(一)字第五七
號誣告案件之確定判決（下稱原判決）聲請再審，其意旨略稱：
(1)訴外人黃嘉明律師於民國九十年十二月十日九十年度自字第七
六一號刑事答辯狀自認：「財團法人基督教神召會福音傳播協會
〈下稱福音傳播協會〉於八十年係聘朱子芬律師為常年法律顧問
，該法人欲寄發台中十六支局第一六三號存證信函時，朱子芬律
師不在台中，乃由朱子芬律師助理員沈其雄請被告代以律師名義
發函……，法人告訴自訴人誣告案，……被告非但未出名，而且
就其案件毫不知情，……被告因非顧問律師，均未曾過問，故法
人告訴自訴人侵占案，自始至終均不知情」乙節。經查，本案卷
內八十三年二月二十二日強制執行民事聲請狀，係黃嘉明律師未
受白明道委任而以白明道名義作成；本案卷內八十三年八月十九
日八十三年民執八字第一四一二號聲請裁定當天執行收據（〈新
台幣，下同〉二萬元）執行費之聲請狀亦係黃嘉明律師未受白明
道委任而以白明道名義作成。(2)黃嘉明律師主張朱子芬律師助理
是沈其雄，於八十三年一月二十六日經八十二年度上更(一)字第一
七九號判決認定「……經查上開授權書上載有見證人沈其雄，經
本院予以傳訊，證人沈其雄亦到庭證稱：當時是張文萱擔任董事
長，他們與甲○○有官司，授權書是依據這個遷讓房屋官司所寫
的，因張文萱這個官司不出面，所以才寫授權書，其意是針對民
事官司，是張文萱叫我如此寫的，這個官司也是張文萱打電話給
我，與我聯絡……因白明道是外國人，不懂中國法律」；又所謂
朱子芬律師經台中律師公會九十三年九月二日中律闖一字第9328
0 號函：「查本會前會員朱子芬律師（民國二十四年十二月二日
生、身分證字號Ｚ000000000）」，而台中市西區戶政事務所九十
六年九月五日中市西戶字第0960004324號函：「有關貴院函查朱
子芬（身分證統一編號：Ｚ000000000，民國二年十二月四日生）
身分證統一編號不合邏輯，亦未有朱君之戶籍資料」等，綜上，
黃嘉明律師主張朱子芬律師及其助理沈其雄與抗告人為遷讓房屋
事件訴訟，原判決採為判決基礎之證據，係以詐欺或不正之方法
足資推定，無論是否與事實相符，根本已失其證據力，依法不得
採為判斷事實之證據資料，竟仍予以採用，依法即難謂非違法。
茲依據刑事訴訟法第四百二十條第一項第六款規定聲請再審云云
。而查：原判決認定抗告人犯刑法誣告罪，係以：抗告人與福
音傳播協會間八十三年度執字第一四一二號執行案卷、證人林
憲鈺在法院之證詞、抗告人與前手劉景儒間之轉讓書、台灣
台中地方法院檢察署八十年度偵字第一二００七號（下稱第一二
００七號偵案）卷證等為依據，有該判決書在卷可參。抗告人雖
提出黃嘉明律師答辯狀、八十三年二月二十二日強制執行聲請狀
、八十三年八月十九日執行費收據聲請狀為新證據，並認上開聲
請狀係黃嘉明律師偽造云云，惟未提出上開證物係偽造之證明，
且上開證據核均與本件抗告人所犯誣告罪之待證事實不具直接關
聯性，而欠缺再審證據所需之確實性，從形式上觀察，並不具備
顯然可認足以動搖原有罪確定判決，應為無罪、免訴、免刑或輕
於原判決罪名之「顯然性」要求。聲請意旨另以朱子芬律師之身
分證號碼及戶籍資料，經台中市西區戶政事務所九十六年九月五
日函覆台中地方法院之查詢結果，身分證編號不合邏輯且無該人
之戶籍資料，應係非生存中之人為由，聲請再審；但朱子芬律師
之年籍資料與抗告人犯罪事實之認定無涉，亦不足以動搖原判決
而為抗告人有利之判決，自不具備顯然性之要件。況抗告人前後
曾以上揭同一原因聲請再審，業經原審先後以九十七年度聲再字
第一五三號、九十八年度聲再字第一二二號裁定，認無再審理由
，予以駁回，有各該裁定書在卷可稽；抗告人復以上揭同一原因
聲請再審，自係於法不合。綜上所述，本件聲請再審，與刑事訴
訟法第四百二十條第一項第六款之規定不合，並違反同法第四百
三十四條第二項之規定，其聲請為無理由，且不合法，均應予駁
回各等情。經核於法尚無違誤。抗告意旨略稱：(一)、原裁定所列
舉原判決引用之上揭至之證據資料中：(1)抗告人與福音傳播
協會間八十三年度執字第一四一二號執行事件之聲請強制執行，
是否係黃嘉明律師未受當事人委任所作成，未據查明；(2)林憲鈺
向執行法官供稱：「（問：你做那些事情？收了二萬元？）清除
招牌及屋內雜物。」云云，此與其於原審證稱：是李俊賢叫伊去
幫忙搬東西，有聽到在場之抗告人回答執行法官說東西已經不要
，是法官叫伊全部搬走的等語不符，其所供真實不明；(3)抗告人
主張信愛托兒所係向劉景儒借用，其間關係如何，尚非明瞭；(4)
第一二００七號偵案之告訴代理人朱子芬律師，既非台中律師公
會登錄之律師，係侵犯抗告人之訴訟權。原裁定未加斟酌，於法
不合。(二)、原審八十五年八月六日審判期日，未據反訴人李俊賢
、白明道到庭並陳述反訴要旨，及踐行調查證據程序，即逕行判
決，自屬違法。且原審未依抗告人之請求傳訊證人黃嘉明、張文
萱、朱子芬，未調查李俊賢於執行當日簽具接管物品切結書之法
律效果，及林憲鈺前後相異之證言，自有重大瑕疵等語。惟按確
定判決之審判違背法令，非屬得依再審程序救濟之範圍。經核抗
告意旨均係徒憑己見，漫事指摘原判決之採證認事、訴訟程序違
背法令，俱與上揭得據以聲請再審之所謂確實之新證據，不相符
合。原裁定縱未斟酌說明，難謂於法不合。綜上說明，本件抗告
為無理由，應予以駁回。
據上論結，應依刑事訴訟法第四百十二條，裁定如主文。
中    華    民    國  九十九  年    五    月  二十八  日
                      最高法院刑事第九庭
                          審判長法官  邵  燕  玲
                                法官  李  伯  道
                                法官  孫  增  同
                                法官  李  英  勇
                                法官  施  俊  堯
本件正本證明與原本無異
                                      書  記  官
中    華    民    國  九十九  年    六    月    二    日
                                                      K

司法院資訊處製作；財團法人民間司法改革基金會備份。
